臺灣高等法院刑事判決　　　　　　　　　　　　　　九十年度交上易字第四六六號
　　上　訴　人
　　即　被　告　乙○○
　　選任辯護人兼
　　送達代收人　邱基祥
右上訴人因過失致死案件，不服臺灣士林地方法院九十年度交易字第一五二號，中華
民國九十年十一月六日第一審判決（起訴案號：臺灣士林地方法院檢察署九十年度偵
字第二五五四號），提起上訴，本院判決如左：
    主  文
上訴駁回。
    事  實
一、乙○○於民國九十年二月十日清晨，駕駛車牌號碼６Ｇ─０８９０號自用小客車
    ，搭載其妻張秀蘭，沿台北縣汐止市○○○路往南港方向行駛，於當日上午六時
    十分許，行經汐止市○○○路與福安街設有行人穿越道之路口時，原應注意因行
    車時有雨霧致視線不清，應減速慢行，作隨時停車之準備，及汽車行近行人穿越
    道前，應減速慢行，遇有行人穿越時，無論有無交通警察指揮或號誌指示，均應
    暫停讓行人先行通過，且依當時情形，天候雨、光線為晨光、路面濕潤但無障礙
    物，並無不能注意之情事，竟未減速慢行，適前揭設有行人穿越道之交叉路口有
    行人袁志誠正穿越該行人穿越道，乙○○並未暫停讓其先行通過而貿然前行，致
    其駕駛之自小客車右前車頭撞及被害人袁志誠，袁志誠因而彈起撞擊乙○○駕駛
    之自小客車右前擋風玻璃後倒地。乙○○隨即打電話報警，並留於現場，在其犯
    罪未發覺前，向前往處理之台北縣警察局汐止分局汐止派出所警員劉錦德自首犯
    罪並願接受裁判。惟袁志誠經送醫急救，仍因顱內出血，於九十年二月十日上午
    七時二十分死亡。
二、案經乙○○自首及被害人袁志誠之子甲○○訴由台北縣警察局汐止分局報請台灣
    士林地方法院檢察署檢察官偵查起訴。
    理  由
一、訊據上訴人即被告（以下簡稱被告）乙○○固對其於右揭時地駕駛上開自用小客
    車撞及被害人袁志誠，導致被害人死亡之事實供承不諱，惟否認有何過失，並辯
    稱：當時為下雨天，沒有路燈，亦沒有交通警察，且伊先前已讓二個行人通行，
    車速已減至時速三十公里，因被害人並非走在人行道，而係走在黃網線上，突然
    在路口閃黃燈時衝出來，伊煞車不及才撞到被害人，被害人亦有過失云云。經查
    ：（一）、被告於右揭時地駕駛車號６Ｇ─０８９０號自用小客車，撞及被害人
    袁志誠致被害人傷重不治死亡等事實，業據被告自承在卷，核與證人即被告之配
    偶張秀蘭證述情節相符，並有道路交通事故調查表、現場照片六張在卷可資佐證
    （參九十年度偵字第二五四四號偵查卷宗第十五頁至第十八頁）。且依卷附道路
    交通事故調查報告表所繪事故現場圖所示，被告於肇事時係行駛在中間靠內側車
    道而非右側車道，被害人則係於穿越人行道約三分之一處被撞及，倘被告係慢行
    作隨時停車之準備，縱被害人係突然衝出，衡情被告應當尚有餘裕時間反應，足
    見被告係因未能減速慢行，未作隨時停車之準備，待發現被害人再為煞車時，反
    應已然不及。再依卷附現場照片所示，被害人之鞋子及雨傘係散落於行人穿越道
    上，被告所駕之自小客車車頭亦已越過行人穿越道，足見被害人確係行走於行人
    穿越道上被撞，被告辯稱係在黃色網狀線中間撞及被害人一節，要不足採。且被
    害人係因本件車禍受有顱內出血之傷害並因而死亡，業經臺灣基隆地方法院檢察
    署檢察官督同法醫師相驗明確，有相驗屍體證明書、驗斷書、相驗報告書及勘驗
    筆錄等在卷可憑（參九十年度相字第五九號相驗卷宗第十九頁、第二三頁至三十
    頁）；（二）、按汽車駕駛人行車因雨霧致視線不清，應減速慢行，作隨時停車
    之準備；又汽車行近行人穿越道前，應減速慢行，遇有行人穿越時，無論有無交
    通警察指揮或號誌指示，均應暫停讓行人先行通過，道路交通安全規則第九十三
    條第一項第三款後段及第一百零三條分別定有明文。被告為領有職業聯結車駕駛
    執照之人，為被告供承在卷，自應熟稔上揭注意之規定。又依肇事當時情形，天
    候雨、光線為晨光、路面濕潤但無障礙物，並無不能注意之情事，被告未注意減
    速慢行或暫停，而在行人穿越道上撞及被害人袁志誠，被告應有過失自明。且本
    件經送台灣省車輛行車事故覆議鑑定委員會鑑定，亦同此認定，有該會九十年九
    月十二日府覆議字第九０一七五四號函附卷可稽（參原審刑事卷宗第十八頁），
    被告自應負本件過失責任。又被害人袁志誠因本件車禍死亡，被告之過失行為與
    被害人之死亡間，具有相當因果關係。本件罪證明確，被告過失犯行洵堪認定，
    應依法論科。
二、按業務過失致人於死罪之成立，除行為人係從事業務之人外，尚須其過失係基於
    業務上行為而發生，亦即其行為之過失係發生於執行業務中者，始足構成，若其
    雖係從事一定業務之人，但其過失致人於死，並非因執行業務上之行為者，仍不
    得以業務過失致人於死罪相繩，最高法院七十一年度台上字第一０四四號判決足
    資參照。查被告受僱於旺龍營造公司，平日以駕駛大貨車載運砂石為業，為從事
    業務之人，業據被告供承在卷，惟其肇事時係駕駛自用小客車前往上班途中，並
    非執行業務上之行為，尚難以業務上過失論處。核被告所為，係犯刑法第二百七
    十六條第一項之過失致人於死罪。被告行經行人穿越道，不依規定讓行人優先通
    行，因而致人死亡，依法應負刑事責任，爰依道路交通管理處罰條例第八十六條
    第一項規定加重其刑。又被告於肇事後向警報案，接受偵訊並坦承肇事，有警局
    筆錄可稽，為對於未發覺之罪自首而受裁判，應減輕其刑，被告所為同時具有刑
    之加重減輕事由，爰先加後減之。
三、原審本於同上見解，適用刑法第二百七十六條第一項、第六十二條前段、第四十
    一條第一項前段，道路交通管理處罰條例第八十六條第一項，罰金罰鍰提高標準
    條例第一條前段、第二條之規定，並審酌被告之素行、過失程度、所生危害、肇
    事後態度，且事後尚未與被害人家屬為民事和解等一切情狀，量處有期徒刑六月
    ，並諭知易科罰金之折算標準。經核原審認事用法，均無不合，量刑亦稱允當，
    被告上訴意旨，仍執陳詞，否認犯罪，指摘原判決不當，為無理由，應予駁回。
據上論斷，應依刑事訴訟法第三百六十八條，判決如主文。
本案經檢察官費玲玲到庭執行職務。
中      華      民      國    九十一    年      一      月   三十一     日
                            台灣高等法院刑事第十三庭
                                審判長法  官  蔡    燉
                                      法  官  盧  彥  如
                                      法  官  鄧  振  球
右正本證明與原本無異。
不得上訴。
                                      書記官  洪  秋  帆
中      華      民      國    九十一    年      二      月     四       日
附錄：本案論罪科刑法條全文
刑法第二百七十六條第一項
因過失致人於死者，處二年以下有期徒刑、拘役或二千元以下罰金。
